臺灣雲林地方法院刑事判決　　　　　　　　　　　　九十三年度簡上字第一二號
　　上　訴　人　臺灣雲林地方法院檢察署檢察官
　　被　　　告　丙○○
右列上訴人因被告偽造文書等案件，不服本院斗六簡易庭九十三年度六簡字第一三七
號中華民國九十三年七月十三日刑事簡易判決（聲請案號：九十三年度偵續字第三號
）提起上訴，本院管轄之第二審合議庭判決如左：
    主      文
原判決撤銷。
丙○○連續行使偽造私文書，足以生損害於公眾及他人，處有期徒刑月，如易科罰
金，以佰元折算壹日，緩刑貳年。雲林縣斗南鎮農會存摺類取款憑條及彰化銀行斗
南分行存摺支取憑條上偽造之蔡鑫湖署押各壹枚沒收。
    事      實
一、丙○○與丁○○為同父異母之姊弟關係。渠等父親蔡鑫湖於民國八十七年三月七
    日四時許死亡，丙○○竟基於意圖為自己不法所有之概括犯意，於同日八時五十
    二分起，分別至雲林縣斗南鎮農會（下稱斗南農會）及彰化銀行斗南分行（下稱
    斗南分行），連續填載金額為新台幣（下同）三千四百五十元及六萬四千四百元
    之取款憑條各一紙，偽造蔡鑫湖署名各一枚，並以前開蔡鑫湖之印章，盜蓋印文
    各一枚在取款憑條上，將該紙以蔡鑫湖名義所偽造屬私文書性質之取款憑條，連
    同存摺持向經辦人員以行使，而詐領蔡鑫湖帳戶內之存款共六萬七千八百五十元
    得逞，足生損害於斗南農會、斗南分行對於客戶存提款管理之正確性及其他繼承
    人繼承權利。
二、案經丁○○訴請台灣雲林地方法院檢察署檢察官偵查，經檢察官為緩起訴處分，
    丁○○向臺灣高等法院台南分院檢察署聲請再議，再令發回續行偵查起訴。
    理      由
一、右揭事實，業據被告丙○○於檢察官訊問時坦承不諱（見偵卷八頁），嗣於本院
    審理時否認前揭犯行，改稱：這是手尾錢，大家都有分到，我去領錢是經過大家
    同意云云（見本院卷四九頁）。惟查：
  (一)被告丙○○於其父蔡鑫湖死亡後，即持蔡鑫湖所有之印章，至斗南農會與斗南分
    行，偽造蔡鑫湖之署押，並盜蓋印文在取款憑條上，持之以向經辦人員行使之事
    實，業據被告供明在卷，並有死亡證明書、雲林縣斗南鎮農會存摺類取款憑條及
    彰化銀行斗南分行存摺支取憑條在卷可稽（見他卷三至五頁），堪信屬實。
  (二)又被告於檢察官訊問時供稱：因為我爸爸在那一天死亡，所以我們領錢支付喪葬
    費用，丁○○根本不出錢等語（見他卷十三頁），嗣於本院改稱：此乃手尾錢，
    丁○○與其妻女合計五人，共分到一萬七千五百元，已逾其應繼分云云（見本院
    卷二四頁），而喪葬費與手尾錢有異，被告對款項用途，前後所供不一，已難輕
    信；況證人乙○○於本院證稱：（問：我去領取父親的錢，這件事你是否知道？
    ）我姊姊問過我，我說由他作主，我沒有和父親住在一起，我父親喪葬事情都是
    我大姊在處理。（問：每人三千五的手尾錢，你有無拿到？）我家總共有三個人
    ，我、我老婆、我小孩，我們家總共拿三份。（問：喪葬費由誰支付？）這點我
    很慚愧，整個錢都是我大姊在處理，我們三個男孩子只有出力，沒有出錢，包括
    告訴人也是等語（見本院卷五七頁）。然證人乙○○於本院之證詞，僅得證明被
    繼承人蔡鑫湖死亡後之喪葬事宜，係由被告處理，且證人乙○○取得三份手尾錢
    ，至於被告是否確實將前揭款項，用以支付喪葬費或手尾錢，仍不明確。證人乙○○之證詞，尚難為有利於被告之認定。此外，被繼承人蔡鑫湖於八十七年三月
    七日凌晨四時許死亡，自斯時起，蔡鑫湖所有財產，已由蔡鑫湖之全體法定繼承
    人繼承，為確保國家稅捐機關核課稅捐及銀行對客戶帳款管理之正確性，縱被告
    得全體繼承人同意，且被告確實將將前揭款項，用以支付喪葬費或手尾錢，仍不
    得私自偽造被繼承人蔡鑫湖署押及盜用印章。是以，被告所辯，並非可採。
  (三)綜上，本件事證明確，被告犯行，堪以認定。
二、核被告所為，係犯刑法第二百十六條、第二百十條之行使偽造私文書罪及第三百
    三十九條第一項之詐欺罪。其盜蓋印章為偽造私文書之部分行為，偽造私文書後
    持以行使，偽造之低度行為，為行使之高度行為吸收，均不另論罪。又其二次行
    使偽造私文書及詐欺行為，時間緊接，所犯罪名相同，顯係出於概括之犯意為之
    ，為連續犯，爰依刑法第五十六條規定，論以一罪，並加重其刑。被告所犯上開
    行使偽造私文書罪、詐欺取財罪間，有方法結果之牽連關係，為牽連犯，應從一
    重之行使偽造私文書罪處斷。
三、原審以被告罪證明確，因予論罪科刑，固非無見。惟查，原判決漏未沒收雲林縣
    斗南鎮農會存摺類取款憑條及彰化銀行斗南分行存摺支取憑條上偽造之蔡鑫湖署
    押各一枚，於法尚有未合。檢察官上訴意旨，未能指摘及此，然原判決既有可議
    ，自應由本院將原判決撤銷改判。爰審酌被告與告訴人丁○○為同父異母之姊弟
    關係，平日相處並非融洽，於渠等父親死亡後，均未妥善處理後事，致生紛爭，
    及所生損害為六萬七千八百五十元，暨犯後否認犯行等一切情狀，量處如主文第
    二項所示之刑，併諭知所處有期徒刑，如易科罰金，以三百元折算一日之標準。
    又被告前未曾受有期徒刑以上刑之宣告，有台灣高等法院被告前案紀錄表在卷足
    憑，被告經此偵審程序，應知警惕，信無再犯之虞。本院認被告所宣告有期徒刑
    ，以暫不執行為當，爰依刑法第七十四條第一款規定，宣告緩刑二年，以勵自新
    。末按刑法第二百十九條規定不問屬於犯人與否沒收者，以偽造之印章、印文或
    署押為限，盜用者不在其列（最高法院四十八年台上字第一五三三號判例參照）
    。是被告盜用「蔡鑫湖」印章，而蓋印在取款憑條之印文各一枚，非屬偽造之印
    文，不得依刑法第二百十九條規定沒收，併此敘明。另雲林縣斗南鎮農會存摺類
    取款憑條及彰化銀行斗南分行存摺支取憑條上偽造之蔡鑫湖署押各一枚，均不問
    屬於犯人與否，依刑法第二百十九條規定，宣告沒收之。
據上論斷，應依刑事訴訟法第四百五十五條之一第三項、第三百六十九條第一項前段
、第三百六十四條、第二百九十九條第一項前段，刑法第五十六條、第二百十六條、
第二百十條、第三百三十九條第一項、第五十五條、第四十一條第一項前段、第七十
四條第一款、第二百十九條，罰金罰鍰提高標準條第第一條前段、第二條，判決如主
文。
本案經檢察官甲○○到庭執行職務
中      華      民      國      九十三      年    十    月    二十六    日
                                        臺灣雲林地方法院刑事第二庭
                                            審判長法  官  林  輝  煌
                                                  法  官  李  明  鴻
                                                  法  官  柯  志  民
右正本證明與原本無異。
不得上訴。
                                                  書記官  魏  輝  碩
中      華      民      國      九十三      年    十    月    二十六    日
附錄本案論罪科刑法條
刑法第二百十條
偽造、變造私文書，足以生損害於公眾或他人者，處五年以下有期徒刑。
刑法第二百十六條
行使第二百十條至第二百十五條之文書者，依偽造、變造文書或登載不實事項或使登
載不實事項之規定處斷。
刑法第三百三十九條
意圖為自己或第三人不法之所有，以詐術使人將本人或第三人之物交付者，處五年以
下有期徒刑、拘役或科或併科一千元以下罰金。
以前項方法得財產上不法之利益或使第三人得之者，亦同。
前二項之未遂犯罰之。
